臺灣新竹地方法院刑事裁定　　　　　　　　96度聲判字第12號
聲　請　人　乙○○
代　理　人　朱渭陽律師
被　　　告　甲○○
　　　　　　丙○○
上列聲請人因告訴被告等殺人未遂案件，不服臺灣高等法院檢察
署檢察長駁回聲請再議之處分（96年度上聲議字第1932號），聲
請交付審判，本院裁定如下：
    主  文
聲請駁回。
    理  由
一、按告訴人不服上級法院檢察署檢察長或檢察總長認再議為無
    理由而駁回之處分者，得於接受處分書後10日內委任律師提
    出理由狀，向該管第一審法院聲請交付審判，法院認為交付
    審判之聲請不合法或無理由者，應駁回之，刑事訴訟法第25
    8條之1、第258條之3第2 項前段分別定有明文。又按刑事訴
    訟法第258條之3第3 項固規定法院為駁回或准予交付審判之
    裁定前，得為必要之調查，然基於聲請交付審判之立法目的
    在於制衡檢察官之起訴裁量權，將應起訴而不當為不起訴處
    分者給予接受審判之機會，尚非逕自取代偵查之功能，是以
    調查範圍應以偵查中曾發現之證據為限，不可就聲請人新提
    出之證據再為調查，亦不可蒐集偵查卷以外之證據，臺灣高
    等法院暨所屬法院93年法律座談會亦同此結論。準此，法院
    裁定交付審判，即如同檢察官提起公訴使案件進入審判程序
    ，是法院裁定交付審判之前提，必須偵查卷內所存證據已符
    合刑事訴訟法第251條第1項規定「足認被告有犯罪嫌疑」檢
    察官應提起公訴之情形，亦即該案件已經跨越起訴門檻，若
    需再為起訴審查，則易生裁判矛盾並造成訴訟遲延。縱或法
    院對於檢察官所認定之基礎事實有不同判斷，但如案件仍須
    另行蒐證偵查始能判斷應否交付審判者，因交付審判審查制
    度並無如同再議救濟制度得為發回原檢察官續行偵查之設計
    ，法院仍應依同法第258條之3第2 項前段規定，認聲請無理
    由裁定駁回，合先敘明。
二、查本件聲請人即告訴人乙○○以被告甲○○、丙○○涉犯殺
    人未遂罪嫌，訴由臺灣新竹地方法院檢察署（下稱新竹地檢
    署）檢察官偵查後，認被告等犯罪曾經判決確定，而於民國
    96年2 月27日以96年度偵字第1052號處分不起訴，嗣聲請人
    不服而聲請再議，經臺灣高等法院檢察署檢察長於96年4 月
    14日以96年度上聲議字第1932號駁回再議之聲請，該處分書
    並於同年月23日由聲請人之受僱人代收送達，聲請人於同年
    5月1日委任朱渭陽律師向本院提出交付審判之聲請等情，業
    經本院調閱前揭臺灣高等法院檢察署96年度上聲議字第1932
    號全卷查核無訛，且有新竹地檢署96年度偵字第1052號不起
    訴處分書、臺灣高等法院檢察署96年度上聲議字第1932號處
    分書、臺灣高等法院檢察署送達證書及本件交付審判聲請狀
    上收狀戳章等件在卷可查，是本件聲請交付審判案件，核與
    前開聲請程序之相關規定相合，先此敘明。
三、本件聲請交付審判意旨略以：
(一)、查被告甲○○、丙○○於93年7 月24日21時10分許衝進聲請
    人坐落新竹市○○路93號趙家粥品專賣店，不分青紅皂白，
    手持兇器朝聲請人頭蓋部猛擊致聲請人頭部外傷併頭皮深度
    撕裂傷，共4 處各為5公分、5公分、6公分、6公分，此有國
    泰綜合醫院新竹分院甲種診斷證明書及照片1 張可稽，詎新
    竹地檢署檢察官僅依刑法傷害罪聲請簡易判決處刑經判處拘
    役30日，而被告甲○○部份竟判決無罪，後經另行告訴，判
    決妨害自由罪，處拘役30日，查被告等聯手毆打聲請人，下
    手之猛，有置人於死之決心，自非一般所謂之傷害可比擬，
    刑法對於殺人與傷害之區別，在於究明行為人於行為時，有
    無置人於死亡之預見為斷，被告等聯手以兇器毆打聲請人頭
    蓋部4下，致撕裂傷處均5-6公分深及見頭蓋骨，下手之猛，
    顯見有置聲請人於死之決心，既有置聲請人於死之決心，即
    不能謂之無殺人之意具備殺人之預見，所幸聲請人救治得宜
    免於死亡，因而被告等應構成殺人而未至死亡之未遂犯，縱
    令曾就本案經判決處刑，惟案情不同，前判決係以傷害論罪
    ，本案則涉及殺人未遂，自不應就同一事實曾經判決而有影
    響，原檢察官未予詳察遽為不起訴之處分，臺灣高等法院檢
    察署未加以糾正，均有不合。
(二)、第查被告丙○○於93年7 月24日21時10分左右，衝入聲請人
    之粥品店，以手持兇器猛打聲請人頭部4 下，致聲請人頭蓋
    撕裂四處深及見骨，足見其下手之猛有置人於死亡之決心，
    詎原檢察官竟以被告丙○○一時情急以手機毆打聲請人頭部
    ，實難認有欲置聲請人於死地之意思，主觀上應無殺人之故
    意，且其行為僅止於手機打聲請人頭部4 下，更難認其在客
    觀上有何殺人未遂之行為云云，更見其荒謬之一斑，蓋殺人
    之非行，本以刀械為兇器，所謂刀當然係指利器而言，另所
    謂之械，係指非鋼鐵之利器，兩者均能置人於死亡，既能置
    人於死亡，竟而為之攻擊，當然成立殺人之非行，雖被害人
    救治得宜未至死亡，行為人仍難辭殺人之咎，因此縱令被害
    人未死亡，仍構成刑法第271條第2項之未遂罪名，原檢察官
    見未及此，其所為處分難昭信服，為此狀請准予裁定交付審
    判等語。
四、本院調閱臺灣高等法院檢察署96年度上聲議字第1932號偵查
    卷後，原不起訴處分及駁回再議之處分認定如下：
(一)、聲請人原告訴意旨略以：被告丙○○因聽聞其所經營「綠相
    庭茶坊」店內小姐曾遭告訴人乙○○言詞騷擾，乃於93年 7
    月24日先後2次撥打告訴人留給店內小姐之名片上所印之000
    0000000 號行動電話予告訴人，希望告訴人至店內向小姐道
    歉遭拒，乃決定前往告訴人所開設位於新竹市○○路93號之
    「趙家飲食店」找理論，因懼於告訴人有黑白兩道之友人，
    乃邀集適在其店內之友人即被告甲○○（妨害自由等部分另
    行移送臺灣新竹地方法院併案審理）同往。兩人於同日約21
    時50分許抵達「趙家飲食店」，告訴人一見被告丙○○及甲○○2 人，即聲稱「我的萬國人馬馬上要到了」，並舉起手
    往被告方向走去，被告見狀唯恐自己遭受不利，一時心急，
    竟基於殺人之犯意，以手上所持之不明兇器朝告訴人之頭部
    砍殺數下，致告訴人受有頭部外傷併頭皮深度撕裂傷。因認
    被告丙○○及甲○○均涉有殺人、殺人未遂及重傷害等罪嫌
    云云。
(二)、經新竹地檢署檢察官偵查結果，認以：按案件曾經判決確定
    者，應為不起訴之處分，刑事訴訟法第252條第1款定有明文
    。經查被告丙○○及甲○○曾因同一事實涉犯傷害案件，經
    新竹地檢署檢察官於93年11月24日以93年度偵字第4812號聲
    請簡易判決處刑，由臺灣新竹地方法院於94年7月8日，以94
    年度易字第38號判處被告丙○○拘役30日及被告甲○○無罪
    ，經提起上訴，由臺灣高等法院於94年11月22日，以94年度
    上易字第1563號判決駁回上訴而告確定，有聲請簡易判決處
    刑書、刑事判決書及刑案資料查註紀錄表等在卷足憑。本件
    告訴人所指訴之罪名，雖與前案被告經起訴之罪名不同，惟
    本件指訴被告涉犯殺人及殺人未遂犯行與前開傷害案件係同
    一事實，依首揭說明，本件相關犯行均應為前案確定判決效
    力所及，自不得再行追訴，依刑事訴訟法第252條第1款為不
    起訴處分。
(三)、經告訴人不服上開處分聲請再議後，臺灣高等法院檢察署以
    96年度上聲議字第1932號處分書駁回其再議之聲請之理由略
    為：聲請人乙○○曾就同一事實提出刑事告訴，經新竹地檢
    署檢察官調查結果認為聲請人所受之傷害為頭部外傷合併頭
    皮深度撕裂傷，被告二人係犯刑法第277條第1項之傷害罪嫌
    ，而以93年度偵字第4812號聲請簡易判決處刑書向本院聲請
    以簡易判決處刑，本院調查及審理結果認定被告丙○○係因
    聲請人舉起手走進伊，唯恐遭到不測，一時心急而基於傷害
    之犯意，以手中之NEC廠牌折疊式手機打聲請人頭部4下，致
    聲請人受到上述傷害，至於被告甲○○則無犯罪行為，因而
    以94年度易字第38號判決判處丙○○拘役30日，並判決被告
    甲○○無罪，檢察官提起上訴，臺灣高等法院以94年度上易
    字第1563號判決駁回上訴，該判決亦認定被告丙○○係因聲
    請人舉起手走近伊，唯恐遭到不測，一時心急而基於傷害之
    犯意，以手中之NEC廠牌折疊式手機打聲請人頭部4下，被告
    甲○○則無犯罪行為，因而維持第一審法院之判決，案經判
    決確定，聲請人於95年10月25日就同一事實重複提出告訴，
    原檢察官以同一案件曾經判決確定為由，依刑事訴訟法第25
    2條第1款之規定處分不起訴，於法核無違誤。況查被告丙○○既係一時情急而僅以手機毆打聲請人頭部，實難認被告丙○○有欲置聲請人於死之意思，主觀上應無殺人之故意，且
    其犯行僅止於以手機打聲請人頭部4 下，更難認其在客觀上
    有何殺人未遂之行為，本件既乏任何積極足認被告丙○○有
    何殺人未遂犯行，自不能僅憑聲請人片面指訴即入人於罪。
    綜上所述，原檢察官調查結果以同一案件曾經判決確定而予
    以不起訴之處分，核無不合，聲請人仍執陳詞而指摘原處分
    不當，應無理由。依刑事訴訟法第258 條前段為駁回之處分
    。
五、本件聲請人乙○○以前揭理由認被告甲○○、丙○○等涉有
    刑法殺人未遂之罪嫌，而向本院聲請交付審判。經查：
(一)、按案件曾經判決確定者，應為不起訴處分，刑事訴訟法第25
    2條第1款定有明文。此係因同一案件，既經法院為實體上之
    確定判決，其犯罪之起訴權業已消滅，依一事不再理之原則
    ，不許再為訴訟客體，更為其他有罪或無罪之實體上裁判。
    而案件是否同一，以被告及犯罪事實是否均相同為斷，所謂
    事實同一，應從「訴之目的及侵害性行為之內容是否同一」
    為斷。
(二)、查聲請人曾向新竹地檢署對被告丙○○、甲○○提出告訴，
    認被告2人涉有傷害罪嫌，經新竹地檢署檢察官於93年11月2
    4 日以93年度偵字第4812號聲請簡易判決處刑，由本院於94
    年7月8日以94年度易字第38號判決判處被告丙○○拘役30日
    及被告甲○○無罪，後經檢察官據聲請人之請求提起上訴，
    由臺灣高等法院於94年11月22日以94年度上易字第1563號判
    決駁回上訴而告確定，有上開案號聲請簡易判決處刑書、刑
    事判決及臺灣高等法院被告前案紀錄表等在卷足憑。而上開
    案件聲請簡易判決處刑書所載犯罪事實乃以：「丙○○因不
    滿乙○○前往其所開設之飲料店騷擾店員，竟於93年7 月24
    日21時10分許，夥同甲○○與姓名年籍不詳之2 名成年男子
    ，基於傷害之犯意，前往新竹市○○路93號乙○○所開設之
    趙家飲食店，共同毆打乙○○，致乙○○受有頭部外傷併頭
    皮深度撕裂傷之傷害。因認被告等係犯刑法第277條第1項傷
    害罪之罪嫌」等語。
(三)、經核本件聲請人提起之告訴，與上揭公訴案件社會事實係屬
    同一，其行為人、行為時間、地點及行為內容悉屬相同，均
    係針對被告2人於93年7月24日21時10分許於聲請人所開設之
    飲食店持械攻擊聲請人致聲請人受有頭部外傷併頭皮深度撕
    裂傷之傷害事實，而分別提起前案及本案告訴，是聲請人對
    於曾經判決確定之案件，重行提起本件告訴，查無刑事訴訟
    法第260 條發現新事實、新證據規定之適用，新竹地檢署檢
    察官及臺灣高等法院檢察署檢察長同此意旨為不起訴處分及
    駁回再議之處分，核無不當，則聲請人再聲請交付審判，即
    屬無據，應予駁回。
六、依刑事訴訟法第258條之3第2項前段，裁定如主文。
中　　華　　民　　國　　96　　年　　6 　　月　　13　　日
                  刑事第三庭審判長法  官  汪銘欽
                                  法  官  林惠君
                                  法  官  楊數盈
以上正本證明與原本無異。
不得抗告。
                                  書記官  謝國聖
中　　華　　民　　國　　96　　年　　6 　　月　　13　　日
